【裁判字號】    92,判,1106
【裁判日期】    920821
【裁判案由】    地價稅
【裁判全文】
最  高  行  政  法  院  判  決                  九十二年度判字第一一○六號
    上  訴  人  建林工業股份有限公司
    代  表  人  甲○○
    被 上訴 人  新竹市稅捐稽徵處
    代  表  人  乙○○
右當事人間因地價稅事件，上訴人對於中華民國九十一年五月二十二日臺北高等行政
法院九十年度訴字第五一二○號判決，提起上訴，本院判決如左：
    主  文
上訴駁回。
上訴審訴訟費用由上訴人負擔。
    理  由
一、本件上訴人於原審起訴主張：訴願決定書稱依平均地權條例第十四條及第十五條
    規定，以上訴人未於規定期間提出異議，於法不合，予以駁回。上訴人以為法律
    之規範，不應背離事實。縱使被上訴人一再聲稱合於法令規定。然上訴人一再質
    疑九二一地震後，經濟步入不景氣。土地價格下跌，租售不易，毫無調升規定地
    價之理由，因此要求告知調查之樣本及調查之經過。若被上訴人未依法調查或調
    查不實，已違法在先。前項重新規定地價之公告也應無效。因此上訴人之訴求應
    屬有理；主管機關應勇於任事，積極瞭解民情，而非一味駁回。
二、被上訴人在原審答辯時則以：本件地價稅之課徵係依土地稅法第十四條規定，按
    平均地權條例第十七條、十六條前段所規定之地價，因系爭土地所有權人未於公
    告期間申報地價，故以公告地價百分之八十為其申報地價，計徵上訴人人八十九
    年之地價稅，而本案因八十九年下半年重新規定地價調升，致當年度地價稅隨之
    調升，然查重新規定地價作業係依平均地權條例第十四條及第十五條一、二款規
    定由縣市主管機關調查最近一年土地買賣價格或收益價格並估計區段地價後，提
    交地價評議委員會評議公告之，是被上訴人係依主管機關重新規定之地價，課徵
    上訴人八十九年地價稅，於法並無違誤。上訴人如係對重新規定之地價有異議，
    自應依規向公告機關新竹市政府提出申訴，訴稱土地價格不跌，租售不易乙節，
    與本案無涉。被上訴人依土地稅法第十四條、平均地權條例十五條、十六條前段
    及十七條規定，依主管機關重新規定地價，課徵上訴人八十九年地價稅計七、六
    八四、二五八元並無違誤，請予以維持。
三、原審斟酌全辯論意旨及調查證據之結果，以：１本件上訴人所有坐落新竹市○○
    段○○段四十地號等三十三筆土地，八十九年地價稅，原核定一六、七一六平方
    公尺，八十九年一至六月申報地價為一七四、五五一、四二六元，八十九年下半
    年重新規定地價調升，七至十二月申報地價調為一八三、三九八、三一○元，被
    上訴人依土地稅法第十四條規定，按一般用地稅率（千分之十）核課地價稅計七
    、五六四、九七二．七元，另同段一小段四十三地號等九筆土地，計二、一三八
    平方公尺，八十九年一至六月申報地價為一九、二七○、二九七元，八十九年下
    半年重新規定地價調升，七至十二月申報地價調為二○、四九一、六四五元，按
    公共設施保留地稅率（千分之六）核課，計一一九、二八五．三元，合計八十九
    年地價稅共為七、六八四、二五八元等事實，有處分書、復查決定書、訴願決定
    書等附卷可稽，堪信為真實。２按土地所有權人對於重新規定之地價認有不當，
    依土地法第一百六十條適用第一百五十四條第一項及第一百五十六條規定，如有
    該區內同等級土地所有權人過半數同意，得於前揭重新規定地價公布後三十日內
    ，向該管直轄市或縣（市）政府提出異議，或於重新規定地價之百分之二十以內
    增減申報地價，未於法定期間內提出異議，地價評議委員會所為之評價即告確定
    ，有其拘束力，而稅捐稽徵機關即應依其重新規定之地價計徵地價稅。查上訴人
    對於系爭土地未於公告期間申報地價，故被上訴人以公告地價百分之八十為其申
    報地價，計徵上訴人八十九年之地價稅，並無不合；另系爭土地因八十九年下半
    年重新規定地價調升，致當年度地價稅隨之調升，惟重新規定地價作業依前揭平
    均地權條例相關規定係由縣市主管機關調查最近一年土地買賣價格或收益價格並
    估計區段地價後，提交地價評議委員會評議公告，而上訴人亦未於公告期間內向
    主管機關之新竹市政府提出任何異議，亦為其所自承，記明在卷，從而，被上訴
    人依新竹市政府重新規定之地價，課徵上訴人八十九年地價稅，自屬於法有據。
    被上訴人依新竹市政府重新規定之地價，核課上訴人系爭土地地價稅，並無不合
    ，訴願決定予以維持，亦無違誤等語，駁回上訴人於原審之訴，核無違誤。
四、上訴人上訴意旨略謂：１依平均地權條例第十四條之規定，地價本應三年調整一
    次，主管機關不查，竟於八十九年二度調整地價，與平均地權條例第十四條有違
    ，另土地所有權人未於公告期間申報地價者，應以公告地價百分之八十為其申報
    地價，詎主管機關卻未依百分之八十為申報地價，復與同法第十六條前段牴觸。
    則地價評議委員會所為之評價既違反前開法令，不得因此有拘束力等語，求為廢
    棄原判決，並撤銷訴願決定及原處分。
五、經查：(一)、按「已規定地價之土地，除依第二十二條規定課徵田賦者外，應課徵
    地價稅」、「地價稅按每一土地所有權人在每一直轄市或縣（市）轄區內之地價
    總額計徵之。前項所稱地價總額，指每一土地所有權人依法定程序辦理規定地價
    或重新規定地價，經核列歸戶冊之地價總額。」行為時土地稅法第十四條、第十
    五條分別定有明文。次按「規定地價後，每三年重新規定地價一次。但必要時得
    延長之。重新規定地價者亦同。」、「直轄市或縣（市）主管機關辦理規定地價
    或地價之程序如左：一、分區調查最近一年之土地買賣價格或收益價格。二、依
    據調查結果，劃分地價區區地價後，提交地價評議委員會評議。」、
    「舉辦規定地價或重新規定地價時，土地所有權人未於公告期間申報地價者，以
    公告地價百分之八十為其申報地價。」、「已規定地價之土地，應按申報地價依
    法徵收地價稅。」亦為行為時平均地權條例第十四條、第十五條、第十六條前段
    及第十七條所分別明定。(二)、按土地所有權人對於重新規定之地價認有不當，依
    行為時土地法第一百六十條適用第一百五十四條第一項及第一百五十六條規定，
    如有該區內同等級土地所有權人過半數同意，得於前揭重新規定地價公布後三十
    日內，向該管直轄市或縣（市）政府提出異議，或於重新規定地價之百分之二十
    以內增減申報地價，未於法定期間內提出異議，地價評議委員會所為之評價即告
    確定，有其拘束力，而稅捐稽徵機關即應依其重新規定之地價計徵地價稅。本件
    上訴人對於系爭土地未於公告期間申報地價，故被上訴人以公告地價百分之八十
    為其申報地價，而計徵地價稅尚無不合。(三)、系爭土地前次調整地價為八十六年
    下半年，復於八十九年下半年重新規定地價調升，致當年度地價稅隨之調升。有
    關重新規定地價作業依前揭平均地權條例相關規定係由縣市主管機關調查最近一
    年土地買賣價格或收益價格並估計區段地價後，提交地價評議委員會評議公告，
    而上訴人亦未於公告期間內向主管機關之新竹市政府提出任何異議，亦為上訴人
    於原審言詞辯論庭時所自承。從而，被上訴人依新竹市政府規定地價之百分之八
    十為其申報地價，課徵上訴人八十九年地價稅，自屬於法有據。上訴意旨訴稱未
    依公告地價之百分之八十為申報地價及八十九年二度調整地價乙節與事實不符，
    尚不足採。上訴意旨仍執前詞，指摘原判決違誤，求予廢棄，並無理由，應予駁
    回。
據上論結，本件上訴為無理由，爰依行政訴訟法第二百五十五條第一項、第九十八條
第三項前段，判決如主文。
中    華    民    國    九十二      年      八        月    二十一      日
                    最 高 行 政 法 院  第 二 庭
                                審 判 長 法  官      陳  石  獅
                                         法  官      劉  鑫  楨
                                         法  官      彭  鳳  至
                                         法  官      高  啟  燦
                                         法  官      黃  合  文
右  正  本  證  明  與  原  本  無  異
                                         法院書記官  蘇  金  全
中    華    民    國    九十二      年      八        月    二十五      日


司法院資訊處製作；財團法人民間司法改革基金會備份。
